【裁判字號】    95,簡,287
【裁判日期】    951106
【裁判案由】    食品衛生管理法
【裁判全文】
臺北高等行政法院判決
                                     95年度簡字第00287號
原      告  甲○○
被      告  桃園縣政府
代  表  人  乙○○（縣長）
上列當事人間因食品衛生管理法事件，原告不服行政院衛生署中
華民國95年4 月3 日衛署訴字第0940067601號訴願決定，提起行
政訴訟。本院判決如下：
    主  文
原告之訴駁回。
訴訟費用由原告負擔。
    事實及理由
甲、程序方面：
    本件係因不服行政機關所為新台幣（下同）20萬元以下罰鍰
    處分而涉訟之事件，依行政訴訟法第229 條第1 項第2 款規
    定，應適用簡易程序（行政訴訟法第229 條第1 項所定適用
    簡易程序之數額3 萬元，業經司法院以民國92年9 月17日院
    台廳行一字第23681 號令增至20萬元，並定於93年1 月1 日
    實施），本院並依同法第233 條第1 項規定，不經言詞辯論
    ，逕行裁判。
乙、實體方面：
一、原告主張：其係失業勞工，原只想在ebay賺些外快，但截至
    94年11月28日止僅賣出1 個商品，且非「金固好鈣膠囊」。
    多數網拍族對食品衛生管理法並不了解，且個人拍賣之廣告
    效應，遠不及其他大型購物網站和電視報紙等媒體廣告，執
    行政策不外乎情、理、法，食品衛生管理法之精神應在於教
    育及如何能讓食品生產、銷售之相關業者遵守該法的積極作
    法，對非重大之違規，應先經通知限期改善而不改善者，始
    處以罰款，不應以增加稅收為目的，亦應對個人所為之拍賣
    ，先要求ebay於拍賣網站設立警告標語等語，並聲明：訴願
    決定及原處分均撤銷（原告聲明第2 項之取消罰鍰，與原處
    分之撤銷乃屬同一內容之請求，故不再贅列）
二、被告則以：原告於ebay拍賣網站刊登「金固好鈣膠囊」食品
    廣告，其內容詞句敘述「固骨本、減緩骨質疏鬆、促進身體
    健康」經行政院衛生署查獲，涉嫌誇大及易生誤解，違反食
    品衛生管理法第19條第1 項規定，爰依同法第32條第1 項規
    定，於94年11月21日以府衛食字第0940060088號行政處分書
    ，處以3 萬元罰鍰處分，認事用法並無不當，本件訴訟應為
    無理由等語，資為抗辯，並聲明：(一)、原告之訴駁回。(二)、
    訴訟費用由原告負擔。
三、本件兩造不爭之事實：
    原告為販售「金固好鈣膠囊」等食品，於94年9 月26日在eB
    -ay 拍賣網站網址：http：//cgi.tw.ebay.com ╴WOQQitem
    -Ｚ0000000000QQcategoryZ31820QQssPageNameZWD VWQQrdIQ
    QcmdZViewItem 刊載：「．．．金固好鈣膠囊．．．固骨本
    、減緩骨質疏鬆、促進身體健康」等涉及誇張及易生誤解詞
    句廣告（以下簡稱系爭廣告），為行政院衛生署中醫藥委員
    會查獲，經該署函移被告所屬衛生局處辦，經該局查證屬實
    ，被告乃依違反食品衛生管理法第19條第1 項規定，爰依同
    法第32條第1 項前段規定，於94年11月21日以府衛食字第09
    40060088號行政處分書，裁處原告3 萬元罰鍰。原告不服，
    提起訴願，復遭行政院衛生署訴願決定駁回等事實，並有系
    爭違規廣告、原告94年11月17日至被告所屬衛生局食品衛生
    課之談話紀錄、上述處分書及訴願決定書（以上均影本）附
    於訴願卷及本院卷可稽，自堪信為真實。
四、按「對於食品、食品添加物或食品用洗潔劑所為之標示、宣
    傳或廣告，不得有不實、誇張或易生誤解之情形。」、「違
    反第十九條第一項者，處新臺幣三萬元以上十五萬元以下罰
    鍰．．．」食品衛生管理法第19條第1 項、第32條第1 項分
    別定有明文。查原告於前揭時間，於上開網址刊登：「．．
    ．金固好鈣膠囊．．．固骨本、減緩骨質疏鬆、促進身體健
    康」等字詞，業如前述。由該廣告文詞內容以觀，已然足使
    一般消費者誤認食用系爭廣告食品，即可達到上述之療效，
    而涉及誇張及易生誤解情事，則被告以原告違反食品衛生管
    理法第19條第1 項規定，而依同法第32條第1 項規定，處其
    法定最低額度之罰鍰3 萬元，於法自無不合。而原告既已經
    被告為法定最低額度罰鍰之處分，是縱原告主張截至94年11
    月28日止僅賣出1 個商品乙節屬實，亦無從獲更輕之處分；
    再食品衛生管理法第32條第1 項既明文規定，違反同法第19
    條規定應為罰鍰之處分，法律並未賦予被告得先為警告，或
    限期改善未果始予裁罰之選擇權限，是原告請求被告給予改
    進機會之主張，亦於法無據，尚無可採。至上開網站是否有
    警語之設置，亦與原告本件違規行為無直接關聯，乃附此敘
    明。
五、綜上所述，原告主張俱無可採。從而被告以其所為，違反食
    品衛生管理法第19條第1 項，爰依同法第32條第1 項規定處
    3 萬元罰鍰，於法並無不合。訴願決定遞予駁回，亦無違誤
    ，均應予維持。本件原告之訴為無理由，爰不經言詞辯論，
    予以駁回。
據上論結，本件原告之訴為無理由，爰依行政訴訟法第233 條第
1 項、第98條第3項前段，判決如主文。
中    華    民    國    95    年    11    月    6     日
                              第七庭法  官  林玫君
上為正本係照原本作成。
本件以訴訟事件所涉及之法律見解具有原則性者為限，始得於本
判決送達後20日內向本院提出上訴狀並表明上訴理由，如已於本
判決宣示後送達前提起上訴者，應於判決送達後20日內補具上訴
理由（均按他造人數附繕本），且經最高行政法院許可後方得上
訴。
中    華    民    國    95    年    11    月    6     日
                                    書記官  黃明和


司法院資訊處製作；財團法人民間司法改革基金會備份。
